【裁判字號】    98,再易,9
【裁判日期】    990401
【裁判案由】    再審
【裁判全文】
臺灣士林地方法院民事判決               98年度再易字第9號
再審原告    荷歡社區管理委員會
法定代理人  乙○○
訴訟代理人  許惠峰律師
再審被告    甲○○
上列當事人間給付管理費事件，再審原告對於中華民國98年8 月
6 日本院97年度簡上字第128 號確定判決聲請再審，本院判決如
下：
    主      文
再審之訴駁回。
再審訴訟費用由再審原告負擔。
    事實及理由
一、按再審之訴顯無再審理由者，得不經言詞辯論，以判決駁回
    之。民事訴訟法第502 條第2 項定有明文。
二、再審原告主張：伊收受原審判決送達後，方知須於原審提出
    房屋預定買賣契約書之附件11－管理收取標準及分攤計算方
    式明細表（下稱系爭明細表）。直至98年9 月8 日，伊於留
    存之房地買賣資料中，始發現原建商與住戶簽訂之房屋預定
    買賣契約書之樣本及系爭明細表。因伊於原審不知須提出系
    爭明細表，故未能及時發現並提出該資料供原審斟酌，惟該
    資料如經原審審酌，應為本件請求管理費之收取標準，屬有
    利於再審原告之證據。為此，爰依民事訴訟法第496 條第1
    項第13款、第500 條第2 項規定，提起本件再審之訴等語。
    並聲明：(一)廢棄本院97年度簡上字第128 號判決；(二)上廢棄
    部分，再審被告應給付再審原告新臺幣（下同）142,074 元
    及自96年9 月27日起至清償日止，按年息4%計算之利息；(三)
    再審被告應自96年10月10日起至將其所有坐落臺北市○○區
    ○○段1 小段58地號土地及其上第10944 建號，門牌號碼臺
    北市○○區○○路187 巷10號建物所有權移轉登記予第三人
    之日止，於每月10日給付再審原告5,879 元，及自每月11日
    起至清償日止，按年息4%計算之利息。本件未經言詞辯論，
    故再審被告並未提出聲明及陳述。
三、按當事人發現未經斟酌之證物或得使用該證物者，得以再審
    之訴對於確定終局判決聲明不服。但以如經斟酌可受較有利
    益之裁判者為限。民事訴訟法第496 條第1 項第13款定有明
    文。而民事訴訟法第496 條第1 項第13款所謂當事人發現未
    經斟酌之證物或得使用該證物，係指在前訴訟程序不知有該
    證物，現始知之，或雖知有此而不能使用，現始得使用者而
    言。且所謂發現未經斟酌之證物，係指在前訴訟程序事實審
    辯論終結前，不知已有該證物存在，其後始知之者而言。所
    謂得使用該證物，係指前訴訟程序事實審言詞辯論終結前，
    雖知有該證物存在，但因故不能使用，其後始得使用者而言
    。若已知之，而按其情形，並非不能當時舉出或命第三人提
    出者，即無本款之適用。最高法院分別著有32年上字第1247
    號判例、76年度臺上字第2812號裁判可資參照。從而，當事
    人依民事訴訟法第496 條第1 項第13款提起再審之訴，必須
    該證物於前訴訟程序事實審辯論終結前存在，但當事人不知
    有該證物，現始知之；或雖知有該證物存在，但因故不能使
    用，其後始得使用。經查，本件再審原告所提出之房屋預定
    買賣契約書及其系爭明細表，該契約簽訂時間為92年5 月12
    日，係在前訴訟程序事實審言詞辯論終結（即98年7 月23日
    ）前即已存在之訴訟資料，且再審原告亦自陳說：「於原審
    時因不知須提出此文件，待接獲原審判決後，方經原管理委
    員會之委員劉吉清努力尋找始尋獲該證物」（詳本院卷第8
    頁），足見其並非不知該證物存在或不能使用該證物，自與
    在前訴訟事實審言詞辯論終結前已經存在，當事人不知有該
    證物，現始知之；或雖知有此證物而不能使用，現始得使用
    者之情形有別，實難認原確定判決有民事訴訟法第496 條第
    1 項第13款所定再審事由存在，揆諸前揭說明，再審原告提
    起本件再審之訴，顯無理由，難以准許。
四、綜上所述，原確定判決並無再審原告所舉非未經斟酌或得使
    用之證物之情形，本件再審之訴顯無再審理由，爰不經言詞
    辯論，逕以判決駁回。
五、依民事訴訟法第502 條第2 項、第78條，判決如主文。
中    華    民    國    99    年    4     月    1     日
                  民事第一庭  審判長法  官  李瑜娟
                                    法  官  古振暉
                                    法  官  陳梅欽
以上正本證明與原本無異。
本件判決不得上訴。
中    華    民    國    99    年    4     月    7     日
                                    書記官  謝金宏

司法院資訊處製作；財團法人民間司法改革基金會備份。
